臺灣高等法院刑事裁定　　　　　　　　100年度聲再字第477號
再審聲請人
即受判決人　吳永恆
上列聲請人因詐欺案件，對於本院99年度上易字第2215號，中華
民國100 年4 月15日第二審確定判決（起訴案號：臺灣士林地方
法院檢察署97年度調偵字第191 號），聲請再審，本院裁定如下
：
    主  文
再審之聲請駁回。
    理  由
一、再審聲請意旨略以因發現如下之新證據，依刑事訴訟法第42
    0 條第1 項第6 款聲請再審：
（一）遠東國際商業銀行99年11月23日（99）遠銀總法金字第81
      6 號函可證智鋐公司94年10、11月間於遠東商銀仍有約新
      臺幣（以下同）2300萬餘元之信用額度可用；另依財團法
      人金融聯合徵信中心報告書，智鋐公司授信未逾期為9364
      萬元，可動用信用額尚有約1 億元，可證聲請人尚有資金
      ，無須向告訴人李雪霞借款1960萬元支付履約保證金；於
      智鋐公司向遠東商銀提出9000萬元額度申請後，即有中間
      人李聞證出面協商借款履約保證金事宜，是較合乎卷證之
      解釋。
（二）告訴人李雪霞於原審審理中證稱：聲請人於95年1 月10日
      帶伊至遠東銀行與銀行襄理碰面，聲請人於當日開立支票
      、借據並交付伊等語，是本件犯罪時間應為95年1 月10日
      ，非原確定判決所認定之95年1 月9 日；況告訴人所稱聲
      請人重提借款一事，係如何屬施用詐術，原確定判決均未
      說明，未依卷存證據裁判。
（三）依聲請人支付告訴人李雪霞及李文正1960萬元借款已兌現
      票據利息明細表、華僑銀行智鋐公司匯款單，總計支出17
      51萬元均用於本案開立信用狀及返還智鋐公司銀行借款，
      另依財團法人金融聯合徵信中心徵信報告書、華南銀行催
      收函，可證聲請人於95年2 至4 月間，總計償還智鋐公司
      向華南銀行借款1428萬餘元，聲請人係忠實履行對授信借
      款銀行之允諾而執行業務，並未意圖為聲請人本人或智鋐
      公司不法之所有。
（四）告訴人於原審審理中，未針對聲請人提問有關借款透過中
      間人傳話一節回答，對攸關聲請人是否涉及施用詐術之問
      題避重就輕，迴避問題，足以彈劾告訴人證詞之憑信性，
      但原審未予調查釐清，原判決亦未對此說明。
（五）依遠東商業銀行授信報告，聲請人所經營智鋐公司承攬過
      臺北捷運公司、臺北悠遊卡公司等30餘個大臺北地區重要
      公共工程票證系統案件，可證有一定規模，否則告訴人不
      可能隨意借款近2000萬元予智鋐公司，而聲請人係因管理
      不當而遭寰震科技倒帳，識人不明而遭李瑞瀧詐騙，非故
      意詐騙告訴人，原判決認定事實錯誤，未依卷存證據裁判
      等語。
二、按有罪之判決確定後，為受判決人之利益聲請再審，必其聲
    請之理由合於刑事訴訟法第420 條第1 項各款所定情形之一
    ，始准許之。而刑事訴訟法第420 條第1 項第6 款所謂發現
    新證據，係指該證據於事實審法院判決前已經存在，為法院
    及當事人所不知，不及調查斟酌，至其後始行發現，且就證
    據本身形式上觀察，固不以絕對須經調查程序為要件，惟必
    顯然可認為足以動搖原確定判決者，而為受判決人無罪、免
    訴、免刑或輕於原判決所認罪名之判決者為限，亦即所謂之
    「新證據」，須可認為確實具有足以動搖原確定判決，而對
    受判決人為更有利判決之「確實性」外，尚須具備該證據係
    在事實審法院於判決前已存在，因未經發現，不及調查斟酌
    ，或審判時未經注意，至其後始行發現之「嶄新性」特質，
    二者缺一不可，倘若未具備上開「確實性」與「嶄新性」二
    種聲請再審新證據之要件，即不能據為聲請再審之原因（最
    高法院85年度台抗字第308 號、92年度台抗字第480 號等裁
    定意旨參照）。
三、經查：
（一）聲請意旨所載諸如財團法人金融聯合徵信中心報告書、已
      兌現票據利息明細表、華僑銀行智鋐公司匯款單、華南銀
      行催收函、遠東商銀授信報告等證據，均據第一審法院於
      審理中為提示、進行調查證據程序，此有聲請狀附臺灣士
      林地方法院98年度易字第98號案件於98年7 月1 日之審判
      筆錄可證；又遠東國際商業銀行99年11月23日（99）遠銀
      總法金字第816 號函，係遠東商業銀行函覆第二審法院之
      書函，亦有聲請狀附該函影本上載之受文者為「臺灣高等
      法院」可資為佐；另聲請意旨所指告訴人李雪霞於審判程
      序中之相關證述，均登載於審判筆錄中，是聲請意旨所指
      上開證據資料，或為相關人於審判中之陳述，或經事實審
      法院提示進行證據調查程序、或為事實審法院函詢相關機
      構所得，皆屬事實審法院判決前已經存在之證據，且為當
      事人及法院所知，且經事實審法院調查斟酌後，決定是否
      採為判決之基礎，與據以聲請再審之「新證據」須具備當
      事人或法院所不知，不及調查斟酌，至其後始行發現之「
      嶄新性」要件未符，揆諸上開最高法院說明，該等證據自
      不能據為刑事訴訟法第420 條第1 項第6 款之再審原因。
（二）另聲請人所指原確定判決誤認其犯罪意圖、對於如何認定
      其施用詐術、告訴人對於其詰問未予回答而具有彈劾力等
      項，乃原確定判決本於自由心證對於相關證據依職權所為
      之取捨，並於判決中詳敘其判斷之依據及認定之理由，聲
      請人依個人意見，就同一證據為不同評價之爭執，或置原
      確定判決明白之論斷於不顧，仍持已為原確定判決指駁之
      陳詞，專憑己意再事爭辯，任意指摘原確定判決違法，核
      均與刑事訴訟法第420 條所定為受判決人之利益聲請再審
      之事由不合。且再審係為原確定判決認定事實錯誤而設之
      救濟程序，非常上訴則旨在糾正原確定判決違背法令之錯
      誤，二者迥不相同。原確定判決是否有不適用法則、適用
      法則不當、判決不載理由、所載理由矛盾及依法應於審判
      期日調查之證據未予調查等情，乃是否違背法令而得據以
      提起非常上訴之問題，與再審程序係就原確定判決認定事
      實是否錯誤之救濟制度無涉；聲請人據以為聲請再審之理
      由，尚有誤解，併予說明。
（三）綜上，本件聲請人據以聲請再審之各項證據事由，與刑事
      訴訟法第420 條第1 項第6 款所指「確實之新證據」之要
      件不符，其再審之聲請為無理由，應予駁回。
據上論斷，應依刑事訴訟法第434 條第1 項，裁定如主文。
中    華    民    國   100    年    11    月    29    日
                  刑事第十九庭審判長法  官  鄧振球
                                    法  官  潘翠雪
                                    法  官  彭幸鳴
以上正本證明與原本無異。
不得抗告。
                                    書記官  陳靜姿
中    華    民    國   100    年    11    月    29    日